【裁判字號】    98,訴,1496
【裁判日期】    981124
【裁判案由】    偽造有價證券等
【裁判全文】
臺灣板橋地方法院刑事判決              98年度訴字第1496號
公  訴  人  臺灣板橋地方法院檢察署檢察官
被      告  乙○○
選任辯護人  袁岳衡律師
上列被告因偽造有價證券等案件，經檢察官提起公訴（98年度偵
字第3724號），本院判決如下：
    主  文
乙○○竊盜，處有期徒刑肆月。又意圖供行使之用，而偽造有價
證券，處有期徒刑參年肆月，如附表編號一、二所示之偽造支票
貳紙及偽造「丁○○」之印章壹枚均沒收。應執行有期徒刑參年
陸月，如附表編號一、二所示之偽造支票貳紙及偽造「丁○○」
之印章壹枚均沒收。
    事  實
一、乙○○與戊○○係夫妻關係，乙○○因需錢孔急，竟意圖為
    自己不法之所有，於民國97年間某日之白天，持丁○○（即
    戊○○胞姊）委由戊○○保管，置於乙○○位於臺北縣土城
    市○○街22之1 號11樓住處之鑰匙1 支，進入丁○○位於臺
    北縣土城市○○路○ 段242 巷36號5 樓之住處（侵入住宅部
    分，未據告訴），竊取丁○○所有置於屋內之金項鍊2 條、
    金戒指4 個及如附表所示之空白支票共計3 紙，得手後隨即
    離去現場。嗣於97年3 月14日，乙○○至位於臺北縣土城市
    ○○路○ 段269 之6 之「立泰當舖」，將上開竊得之金項鍊
    2 條典當予「立泰當鋪」不知情之員工吳俊欣，得款新臺幣
    （下同）3 萬元供己花用；另意圖供行使之用，基於偽造有
    價證券之犯意，未經丁○○之同意或授權，先於97年間某日
    ，在不詳地點，委由不知情之成年刻印業者偽刻「丁○○」
    之印章1 枚後，以偽造丁○○之名義，於附表編號1 、2 所
    示之支票發票人欄上接續偽蓋「丁○○」之印文各1 枚，並
    接續於附表編號1 、2 所示之支票上虛偽填載金額、發票日
    ，完成發票行為後，旋於97年1 月下旬某日，持上開偽造之
    支票，至臺北縣土城市○○路○ 段189 巷6 號己○○所開設
    之「土城當鋪」，向不知情之己○○調借現金而行使之。嗣
    於97年12月22日，己○○持上開支票向銀行提示而遭退票，
    隨即持上開支票向戊○○詢問支票借款事宜，經戊○○在上
    開住處尋得乙○○所竊得置於屋內之金戒指4 個及「立泰當
    鋪」當票1 張後，將上情告知丁○○，丁○○隨即報警處理
    ，始查悉上情。
二、案經丁○○訴由臺北縣政府警察局土城分局報請臺灣板橋地
    方法院檢察署檢察官偵查起訴。
    理  由
壹、證據能力方面
一、按被告以外之人於審判外之言詞或書面陳述，除法律有規定
    者外，不得作為證據，刑事訴訟法第159 條第1 項定有明文
    。查證人戊○○、丁○○、吳俊欣於警詢中證述之證據能力
    ，業經被告之辯護人於本院98年5 月25日準備程序中聲明異
    議（見本院卷第23頁），另查無合於刑事訴訟法第159 條之
    1 至159 條之4 所定傳聞證據得為證據之例外情形，是依刑
    事訴訟法第159 條第1 項之規定，應認證人戊○○、丁○○
    、吳俊欣於警詢中之陳述均無證據能力，不得直接作為認定
    犯罪事實存在之證據。
二、又按被告以外之人於偵查中向檢察官所為之陳述，除顯有不
    可信之情況者外，得為證據，刑事訴訟法第159 條之1 第2
    項著有規定，此係因上開偵查中向檢察官所為之陳述雖仍為
    審判外之陳述，但立法者衡量刑事訴訟法規定檢察官代表國
    家偵查犯罪、實施公訴，依法有訊問被告、證人、鑑定人之
    權，且實務運作時，偵查中檢察官向被告以外之人所取得之
    陳述，原則上均能遵守法律規定，不致違法取供，其可信性
    極高，為兼顧理論與實務為由，而對「被告以外之人於偵查
    中向檢察官所為之陳述」，例外規定除有顯不可信之情況者
    外，得為證據。本件證人丁○○、戊○○於偵查中以證人身
    分向檢察官所為之證述並經具結（見98年度偵字第3724號卷
    第34至43頁），且證人丁○○、戊○○於本院審理時已到庭
    就其等於偵查中所為之證述供被告及其辯護人詰問。是揆諸
    司法院大法官會議釋字第582 解釋意旨，對於被告之詰問權
    已有所保障，即已合於法定程序。另證人丁○○、戊○○於
    偵查中既經具結願負偽證罪之刑事責任後方為證述，在證據
    能力方面可認其所為證述之真實性可獲初步之確保。是綜上
    所述，上開證人於偵查中經具結後向檢察官所為之證述，尚
    難認有「顯不可信」之情況，故有證據能力。
三、本件認定事實所引用之卷內其他卷證資料（包含人證與文書
    證據、物證等證據），並無證據證明係公務員違背法定程序
    所取得，且檢察官、被告及其辯護人於本院準備程序及審判
    期日時均表示無意見而不予爭執，且迄至言詞辯論終結前亦
    未再聲明異議，依刑事訴訟法第159 條之5 第1 項之規定，
    本件認定事實所引用之其他證據，均有證據能力。
貳、實體方面
一、訊據被告乙○○矢口否認有何竊盜、偽造有價證券等犯行，
    辯稱：上開金項鍊是伊結婚時伊母親送給伊的結婚禮物，金
    戒指4 個是伊在市場買的，伊不知道告訴人丁○○是否有把
    他家的鑰匙放在伊住處，伊並沒有拿鑰匙進入丁○○住處行
    竊，至於附表編號1 、2 所示之支票，是伊透過伊太太戊○○向丁○○借的，戊○○把票交給伊時已經蓋好丁○○的印
    鑑章，票面金額及日期是戊○○叫伊自行填寫，伊並無竊取
    丁○○之財物，亦無偽造附表編號1 、2 所示之支票云云；
    辯護人辯護意旨則以：起訴書所指被告持丁○○住處鑰匙擅
    自進入丁○○屋內行竊，僅係告訴人片面之詞，亦無證據證
    明上開金項鍊2 條、戒指4 個是告訴人所有，而附表編號1
    、2 所示之支票是告訴人蓋好章後，由戊○○交給被告使用
    ，被告並沒有偽造有價證券云云，資為辯護。
二、經查：
  (一)被告於97年間某日之白天，持告訴人委由戊○○保管，置於
    被告上開住處之鑰匙1 支，進入告訴人住處，竊取告訴人所
    有之金項鍊2 條、金戒指4 個及如附表所示之空白支票共計
    3 紙，嗣於97年3 月14日，將上開竊得之金項鍊典當予「立
    泰當鋪」；又未經告訴人之同意或授權，偽造如附表編號1
    、2 所示之支票，並持之向「土城當鋪」之負責人己○○調
    借現金，後因上開支票無法兌現，己○○持之向戊○○詢問
    支票借款事宜，經戊○○在上開住處尋得被告所竊得置於屋
    內之金戒指4 個及「立泰當鋪」當票1 張之事實，業據證人
    即被告妻子戊○○、證人即告訴人丁○○於本院審理時證述
    綦詳，又被告持附表編號1 、2 所示之支票向證人己○○調
    借現金，而上開支票經證人己○○為付款提示遭銀行退票乙
    節，亦據證人己○○於本院審理時證述明確，復有附表編號
    1 、2 所示之支票影本各1 紙、立泰當鋪當票1 張、照片1
    張在卷可憑（見本院卷第17、19、20頁）。又經本院以肉眼
    比對附表編號1 、2 所示支票之發票人欄印文與丁○○留存
    於合作金庫商業銀行中壢分行發票人印鑑之印文（見本院卷
    第30頁），二者印文之刻印字體明顯不同，足見上開支票之
    印文確屬偽造，應堪認定。
  (二)被告雖辯稱：伊是透過伊太太戊○○向丁○○借票繳房貸，
    戊○○拿票給伊時，丁○○的章已經蓋好了，上開支票的金
    額及到期日是伊後來填上去的云云，倘如被告所辯，證人丁○○確有同意其使用上開支票，並將上開支票預先蓋印後再
    交由證人戊○○轉交給被告，而支票上所蓋用之印章是否與
    支票印鑑章相符，乃關乎支票可否兌現之重要事項，衡情應
    會使用該支票存款帳戶所留存之印鑑章，如此一來該支票日
    後如有簽發，亦始能順利提示兌現，然何以該支票卻使用與
    該簽章不符之印文，以致遭受退票，顯與常情有違，益徵被
    告上開所辯，顯係諉責之詞，不足採信，足認被告確有竊取
    證人丁○○所有之空白支票後，未經證人丁○○之同意或授
    權，偽刻「丁○○」之印章，並以該印章簽發如附表編號1
    、2 所示之支票，亦堪認定。
  (三)又被告雖一再辯稱：伊把支票押在己○○那，伊有繳利息，
    是丁○○、戊○○叫己○○把票拿去提示，他們故意要告伊
    偷支票云云，然證人己○○於本院審理時具結證稱：97年間
    被告拿附表編號1 、2 所示之支票向伊借錢，1 張6 萬元的
    支票，伊給被告57,000元，另1 張10萬元的支票，伊給被告
    95,000元，支票到期後，伊可以拿去提示，6 萬元的支票伊
    可以拿回6 萬元，其餘金額就算是伊的利息、手續費，6 萬
    元的支票快到期時，伊有事先提醒被告，當時被告要伊慢點
    去提示，因為他手上的錢還不夠等語（見本院卷第52頁反面
    ），所述情節核與被告所辯不符，足見被告此節所辯委無足
    採。
  (四)證人即被告姊姊丙○○於本院審理時雖具結證稱：被告在83
    年間要結婚時，伊陪伊母親去買2 條金項鍊、2 個戒指送給
    被告，因為被告結婚後住在外面，伊就沒有再看過那2 條金
    項鍊，伊也不知道他們如何處理那2 條金項鍊等語（見本院
    卷第55頁），依證人丙○○上開證詞，充其量僅能證明被告
    母親曾經送給被告2 條金項鍊，至今是否存在仍屬不明，要
    難採為有利於被告之認定。
  (五)至辯護人雖為被告辯護稱：證人即被告哥哥甲○○有親眼看
    到戊○○交付上開支票予被告云云，惟查，證人甲○○於98
    年8 月13日本院審理時結證稱：因為被告與徐清坤（即被告
    岳母之男友）有借票糾紛，徐清坤找一些黑衣人到被告家裡
    翻箱倒櫃，不知當一些什麼票，之後就延伸到丁○○要告被
    告云云（見本院卷第55頁），嗣於98年11月3 日本院審理時
    結證稱：伊和被告、戊○○一起在土城市公有市場賣菜，在
    97 年4月間，戊○○的房子（即被告上開住處）快被日盛銀
    行查封，被告和戊○○就陸續在籌錢，之後在97年5 月間某
    日上午9 點多，伊在伊攤位上看到戊○○拿2 張支票給被告
    ，叫被告去籌錢，他們把票先放在賣菜放錢的籃子上，伊靠
    過去看，伊看到支票上已經蓋好丁○○的章，支票上面好像
    1 張寫6 萬元，1 張寫10萬元云云（見本院卷第94至96頁）
    ，衡諸被告與證人甲○○為兄弟關係，倘證人甲○○所述其
    有親眼目睹證人戊○○交付上開支票予被告之情屬實，證人
    甲○○應當急於向本院說明事實，以期為被告洗刷冤屈，何
    以於98年8 月13日至本院作證時並未提及上情，已有違一般
    常情。又觀之證人甲○○上開證述情節，核與被告辯稱：戊○○在市場拿2 張支票給伊後，伊先放在錢盒，當天下午約
    1 點多，伊回家和戊○○商量後，伊在上開住處在支票上填
    寫6 萬元、10萬元之情節不相合，亦與上開事證不符，是證
    人甲○○上開證述，尚難遽予採為有利被告之認定。
  (六)綜上所述，被告及其辯護人上開所辯，均不足採信。本案事
    證明確，被告上開犯行，洵堪認定，應依法論科。
三、按行使偽造有價證券以使人交付財物，如果所交付者即係該
    證券本身之價值，則其詐欺取財仍屬行使偽券之行為，不另
    成立詐欺罪名（最高法院25年上字第1814號判例意旨參照）
    ；是核被告所為，係犯刑法第320 條第1 項之竊盜罪及刑法
    第201 條第1 項之意圖供行使之用而偽造有價證券罪。被告
    利用不知情之刻印店人員偽造「丁○○」之印章，蓋用於附
    表編號1 、2 所示之支票發票人欄，以偽造如附表編號1 、
    2 所示之支票並行使，其偽造印章、蓋用印文之行為均係偽
    造有價證券之部分行為；而其偽造如附表所示之支票之後，
    復持以行使，其行使偽造有價證券之低度行為，被偽造有價
    證券之高度行為所吸收，均不另論罪。被告利用不知情之刻
    印店人員偽造「丁○○」印章之行為，為間接正犯。又被告
    係於97年間某日，進入丁○○上開住處，竊取附表編號1 、
    2 所示同一被害人之支票，其被害法益仍屬單一，應論以單
    純一罪。被告偽造如附表編號1 、2 所示支票之各行為，係
    在密切接近之時、地實施，且係在其同一犯罪計畫中行為，
    在刑法評價上，以視為數個舉動之接續施行，合為包括之一
    行為予以評價，較為合理，屬接續犯，而為包括之一罪。另
    被告所犯上開竊盜罪及偽造有價證券罪，犯意各別，行為互
    殊，應予分論併罰。爰審酌被告不思以正當方法賺取所需，
    為貪圖私利，任意竊取他人財物，並偽造如附表編號1 、2
    所示之支票交付他人使用，影響金融秩序之維護，兼衡被告
    犯罪之動機、目的、手段、所生損害程度，尚未與被害人達
    成和解及犯罪後猶仍矯飾犯行，態度不佳等一切情狀，分別
    量處如主文所示之刑，並定其應執行之刑，以資懲儆。至如
    附表編號1 、2 所示之支票，均係偽造之有價證券，不問屬
    於犯人與否，應依刑法第205 條規定，宣告沒收之。另偽造
    「丁○○」之印章1 枚，雖未經扣案，惟亦無證據證明業已
    滅失，爰依刑法第219 條規定，併予宣告沒收。
四、證人甲○○於本院審理中是否涉犯偽證罪嫌，應由檢察官另
    行偵辦，附此敘明。
據上論斷，應依刑事訴訟法第299 條第1 項前段，刑法201 條第
1 項、第320 條第1 項、第205 條、第219 條、第51條第5 款，
刑法施行法第1 條之1 ，判決如主文。
本案經檢察官張慶林到庭執行職務。
中    華    民    國    98    年    11    月    24    日
                  刑事第十二庭  審判長法  官  李君豪
                                      法  官  何燕蓉
                                      法  官  錢衍蓁
上列正本證明與原本無異。
如不服本判決，應於判決送達後10日內敘明上訴理由，向本院提
出上訴狀 (應附繕本) ，上訴於臺灣高等法院。其未敘述上訴理
由者，應於上訴期間屆滿後20日內向本院補提理由書「切勿逕送
上級法院」。
                                      書記官  劉靜慧
中    華    民    國    98    年    11    月    24    日
附表：
┌──┬─────┬──────┬──────┬─────┬───┐
│編號│  付款人  │支票號碼    │發票日      │票面金額（│備註  │
│    │          │            │            │新臺幣）  │      │
├──┼─────┼──────┼──────┼─────┼───┤
│1   │臺灣合作金│HBB0000000  │97年6月15日 │10萬元    │扣案  │
│    │庫中壢支庫│            │            │          │      │
├──┼─────┼──────┼──────┼─────┼───┤
│2   │同上      │HBB0000000  │97年5 月15日│6萬元     │扣案  │
├──┼─────┼──────┼──────┼─────┼───┤
│3   │同上      │HBB0000000  │            │          │未扣案│
└──┴─────┴──────┴──────┴─────┴───┘
附錄本案論罪科刑法條全文：
刑法第201條
意圖供行使之用，而偽造、變造公債票、公司股票或其他有價證
券者，處3 年以上10年以下有期徒刑，得併科3 千元以下罰金。
行使偽造、變造之公債票、公司股票或其他有價證券，或意圖供
行使之用，而收集或交付於人者，處1 年以上7 年以下有期徒刑
，得併科3 千元以下罰金。
刑法第320條第1項
意圖為自己或第三人不法之所有，而竊取他人之動產者，為竊盜
罪，處5 年以下有期徒刑、拘役或5 百元以下罰金。


司法院資訊處製作；財團法人民間司法改革基金會備份。
